臺灣新竹地方法院簡易庭小額民事判決　　　　　　　九十三年度竹小字第二九四號
　　原　　　告　國泰世紀產物保險股份有限公司
　　法定代理人　甲○○
　　訴訟代理人　乙○○
　　被　　　告　丙○○
右當事人間請求損害賠償事件，本院於中華民國九十三年七月二十日言詞辯論終結，
判決如左：
    主      文
被告應給付原告新台幣壹萬貳仟貳佰肆拾元，及自民國九十三年五月二十五日起至清
償日止，按年息百分之五計算之利息。
訴訟費用新台幣壹仟元由被告負擔。
本判決第一項得假執行。
　　事實及理由
一原告訴之聲明：如主文第一項所示。
二事實摘要：
(一)原告起訴主張：原告公司承保汽車保險之訴外人陳惠玉所有、車號九五０五—ＦＵ
  號自小客車（下簡稱系爭汽車），於九十二年十月二十九日由訴外人蔡宏修駕駛，
  行經新竹市○○路與建功路口時，因被告所駕駛車號Ｃ三—五四０五號自小客車由
  路邊駛出起步不當，致與系爭汽車發生擦撞，使系爭汽車受損，修復費用計新台幣
  （下同）一萬二千二百四十元，業經原告賠付與被保險人。為此，依保險法第五十
  三條、民法第一百九十一條之二之規定，請求被告如數給付並加計自支付命令聲請
  狀繕本送達之翌日即民國九十三年五月二十五日起至清償日止，按法定遲延利率年
  息百分之五計算之利息等語。
(二)被告則以：其九十二年十月二十九日本件車禍發生時，原欲沿新竹市○○路右轉建
  功路，在路口停等紅燈後變換為綠燈時時車前約一公尺處有掃街車擋住去路，故其
  汽車係於靜止不動之狀況下遭原告撞及，並非其駕車擦撞系爭汽車云云，資為抗辯
  。並聲明：原告之訴駁回。
三本院之判斷：
(一)原告主張原告公司承保汽車保險之系爭汽車，於九十二年十月二十九日由訴外人蔡
  宏修駕駛，行經新竹市○○路與建功路口時，與被告所駕駛車號Ｃ三—五四０五號
  自小客車發生擦撞之情，有行車執照一紙、汽車受損照片三張為證，並有本院依職
  權向新竹市警察局第二分局調閱之本件車禍道路交通事故現場圖二份、談話記錄三
  份、現場照片三張及道路交通事故調查報告表一份附卷可稽，且為被告所不爭執，
  自堪信為真實。
(二)原告主張本件車禍之肇事原因係被告所駕駛車號Ｃ三—五四０五號自小客車由路邊
  駛出起步不當，致與系爭汽車發生擦撞乙節，為被告所否認。查證人蔡宏修證稱：
  當天伊駕駛系爭汽車沿光復路往市區方向行駛，行經建功路口原要直行，於紅燈變
  綠燈起步時，伊車右後門被撞後停下來看到相對人所駕汽車車頭是往外開的，當時
  相對人是路邊停車等語，核與新竹市警察局第二分局於九十二年九月二十九日製作
  之蔡宏修談話記錄所載大致相符。被告雖抗辯：其所駕駛汽車係於靜止不動之狀況
  下遭原告撞及，並非其駕車擦撞系爭汽車等語，然被告於本院自陳：「（問：發生
  車禍時你的車是靜止的嗎？）當時我是紅燈變綠燈之後慢慢往前行駛，看到前有掃
  街車後就停在那裡不動，後來就發生車禍」等語，足見被告確有駕車起步之情形，
  非如其所述於完全靜止之狀態下發生碰撞，且核諸卷附被告於肇事現場製作之談話
  記錄亦記載肇事當時係起步中，則被告於本件事故發生時係見紅燈轉變為綠燈而駕
  車起步乙節，洵堪認定，被告前揭抗辯要非可取。至被告雖另於九十二年十一月一
  日製作第二次談話筆錄，並表示肇事當時係停止中云云，然被告於肇事現場所製作
  之第一次談話記錄既已明確為前開陳述並親自簽名捺指印，且衡情車禍當事人必甚
  為關心自身權益，對於影響肇事責任判斷至為重大之談話記錄要無不詳究其內容即
  輕率簽名之可能，乃被告於本院開庭時始稱：不知警察如何記錄云云及爭執該次談
  話記錄係因警員不讓其陳述事實經過，無非係為脫免肇事責任之詞，不足採信。另
  本件車禍系爭汽車係右後側受損，被告所駕汽車則係左前側之保險桿附近，有汽車
  受損照片及現場照片各三張在卷可稽，而系爭汽車事發時係直行乙節復為證人蔡宏
  修所證明，觀之現場照片亦未見系爭汽車有右轉或右靠之跡象，則倘被告駕車起步
  時無向左轉欲自路旁進入車道之情形，於系爭汽車直行之情形下應無僅擦撞及被告
  汽車左前角，左側其餘部位（包含左後視鏡）則全無受損之理；加以依卷附現場圖
  所示事故發生後之停止情形，被告汽車車頭距離路旁（零點九公尺）較車尾（一點
  一公尺）為近而呈現向右側些微歪斜之狀態，則除非系爭汽車行車方向係於繞過被
  告汽車後突然偏向右側行駛始能造成兩車受損之情形與位置，惟被告既陳稱車前一
  公尺有掃街車阻擋去路並標示掃街車位置於事故現場圖附卷供參，則訴外人蔡宏修
  駕車自不至於無視可能撞及該掃街車而仍突然偏向右側。故綜合上開事證，應認被
  告係自路邊起步時欲左靠切入車道時撞及已起步行駛中之系爭汽車右後側之情方符
  常理，是原告主張：係被告在綠燈起步時想要繞過掃街車而造成擦撞乙節，當屬可
  取。至肇事後被告汽車之前車輪與車頭雖微向右轉，然應係兩車擦撞後被告向右轉
  閃避之自然反應，不足作為其起步時並未向左切入外側車道之論據。
(三)按起步前應顯示方向燈，注意前後左右有無障礙或車輛行人，並應讓行進中之車輛
  行人優先通行，道路交通安全規則第八十九條第一項第六款定有明文。被告於上開
  時地，於紅燈轉為綠燈時駕車起步，本應注意左後方有無來車，禮讓行進中之系爭
  汽車，而依當時天候係晴天、日間自然光線，視距良好，路面鋪設柏油、無缺陷、
  無障礙物等情況，又無不能注意之情事，竟疏未注意而擦撞系爭汽車致該車受損，
  則被告對於本件車禍之發生有過失，系爭汽車係因被告之過失致毀損乙節，至堪認
  定。次按因故意或過失，不法侵害他人之權利者，負損害賠償責任；汽車、機車或
  其他非依軌道行駛之動力車輛，在使用中加損害於他人者，駕駛人應賠償因此所生
  之損害。不法毀損他人之物者，被害人得請求賠償其物因毀損所減少之價額，民法
  第一百八十四條第一項前段、第一百九十一條之二、第一百九十六條分別定有明文
  。次按被保險人因保險人應負保險責任之損失發生，而對於第三人有損失賠償請求
  權者，保險人得於給付賠償金額後，代位行使被保險人對於第三人之請求權；但其
  所請求之數額，以不逾賠償金額為限，保險法第五十三條第一項亦有明文可據。本
  件被告因過失毀損系爭汽車已如前述，其侵權行為與系爭汽車之損壞間有相當因果
  關係，而原告已賠付修復費用一萬二千二百四十元與被保險人及汽車所有人陳惠玉
  ，有行車執照、領款收據各一紙附卷為憑，則依前開法條及代位權之法律關係，被
  告自應就系爭汽車修復費用對原告負賠償之責。查原告主張系爭汽車因遭被告毀損
  ，因修復而支出耗材費九百六十三元、板金四百二十七元及噴漆六千四百二十元，
  經加計百分之五營業稅後，修復費用共一萬二千二百四十元，經核上開汽車修復項
  目與系爭汽車受損之情形相符，堪認為係屬修復系爭汽車所必要。且觀之修復內容
  並未更換零件，並無以新品換舊品應予折舊之問題（最高法院七十七年度第九次民
  事庭會議決議(一)參照），加以系爭汽車為九十二年四月二十九日甫出廠，核其烤漆
  與板金應尚屬新穎，雖於本件車禍後重新烤漆、板金，然上開修繕難認得增加全車
  之效用或延長其使用年限，自亦無庸折舊。從而，原告請求被告給付修復系爭汽車
  之必要費用一萬二千二百四十元，為有理由，應予准許。
四綜上所述，本件原告依侵權行為及保險代位權之法律關係，求為命被告給付一萬二
  千二百四十元，及自支付命令聲請狀繕本送達之翌日即九十三年五月二十五日起至
  清償日止，按年息百分之五計算之法定遲延利息之判決，為有理由，應予准許。
五本件係小額訴訟程序為被告敗訴之判決，爰依職權宣告假執行，並於裁判時確定其
　訴訟費用額。
六據上論結，本件原告之訴為有理由，依民事訴訟法第四百三十六條之二十三、第四
  百三十六條第二項、第七十八條、第四百三十六條之十九第一項、第四百三十六條
  之二十，判決如主文。
中　　　華　　　民　　　國　　九十三　　年　　　七　　　月　　  三十　　日
                              臺灣新竹地方法院新竹簡易庭
                                        法  官  鄭子俊
右為正本係照原本作成。
如對本判決上訴，非以違背法令為理由，不得為之，且須於判決送達後二十日內向院
提出上訴狀（須按他造當事人之人數附繕本）。
                                        書記官  林美足
中　　　華　　　民　　　國　　九十三　　年　　　七　　　月　　  三十　　日
